臺灣桃園地方法院刑事判決　　　　　　 95年度簡上字第495號
上　訴　人　臺灣桃園地方法院檢察署檢察官
被　　　告　甲○○
上列上訴人因被告違反保護令等案件，不服本院簡易庭民國95年
8 月22日95年度壢簡字第892 號第一審簡易判決（聲請簡易判決
處刑案號：95年度偵字第7588號），及移送併案審理（臺灣板橋
地方法院檢察署95年度偵字第28720 號），本院管轄之第二審地
方法院合議庭判決如下：
    主  文
原判決撤銷。
甲○○連續違反保護令，處有期徒刑肆月，如易科罰金，以銀元
佰元即新臺幣玖佰元折算壹日。
    事  實
一、甲○○係乙○之夫，彼此互為家庭暴力防治法第三條第一款
    規定之家庭成員，惟二人平日相處感情不睦，甲○○並因毆
    打乙○，而經乙○向本院聲請對甲○○核發保護令獲准，由
    本院於民國九十三年八月二十四日以九十三年度家護字第三
    二六號裁定核發通常保護令，命甲○○不得對乙○實施身體
    或精神上不法侵害之行為，且不得直接或間接對乙○為騷擾
    之連絡行為，有效期間為十個月，嗣並由本院於九十四年六
    月十三日以九十四年度家護聲字第九號裁定將上開保護令之
    有效期間延長五個月，至九十四年十一月二十四日期滿；在
    上開保護令之有效期間內，甲○○並曾因違反上開保護令，
    毆打乙○，而由本院於九十四年九月二十八日以九十四年度
    壢簡字第一五二四號判決判處拘役五十日，於九十五年一月
    五日確定。之後甲○○又因毆打乙○，乙○再度向本院聲請
    核發保護令獲准，並由本院先行於九十五年二月十四日以九
    十四年度暫家護字第五０九號裁定核發暫時保護令，命甲○
    ○不得對乙○實施身體或精神上不法侵害之行為，且不得直
    接或間接騷擾乙○，嗣於九十五年四月二十一日再以九十五
    年度家護字第一五二號裁定核發通常保護令，命甲○○不得
    對乙○實施身體或精神上不法侵害之行為，並且不得直接或
    間接對乙○為騷擾、通話等連絡行為，有效期間為一年。上
    開保護令並均分別送達予甲○○收受在案。
二、詎甲○○明知上情，竟仍基於違反保護令及恐嚇等概括犯意
    ，有如下之恐嚇及違反保護令行為：
（一）於九十五年一月三日凌晨二時五分許，以不詳電話傳送內
      容為「我會讓你後悔」之簡訊，至乙○使用之00000
      00000號行動電話，暗示其將加害乙○之生命、身體
      ，使乙○心生畏懼，足生危害於安全。
（二）於九十五年一月十三日晚間十一時三分許，使用0000
      000000號行動電話，傳送內容為「我也可以不要，
      家破人亡也無所謂了」之簡訊，至乙○使用之00000
      00000號行動電話，表示將加害乙○之生命、身體，
      使乙○心生畏懼，足生危害於安全。
（三）於九十五年二月二十七日中午十二時三十七分許，使用0
      000000000號行動電話，傳送內容為「海霞（按
      係乙○之小名）聽清楚，你我同歸於盡」之簡訊，至乙○
      使用之0000000000號行動電話，表示將加害乙
      ○之生命、身體，使乙○心生畏懼，足生危害於安全。
（四）於九十五年二月二十七日下午一時二十九分許，使用00
      00000000號行動電話，傳送內容為「海霞你要走
      絕路嗎？」之簡訊，至乙○使用之0000000000
      號行動電話，表示將加害乙○之生命、身體，使乙○心生
      畏懼，足生危害於安全。
（五）於九十五年三月五日，接續撥打一百餘通電話，至乙○使
      用之0000000000號行動電話，騷擾乙○。
（六）自九十五年三月六日晚間六時許起至同日晚間十一時許止
      ，接續撥打乙○使用之0000000000號行動電話
      ，騷擾乙○，共計一百四十九通。
（七）自九十五年三月十二日晚間八時許起至當日晚間九時四十
      七分許止，接續撥打乙○使用之0000000000號
      行動電話，騷擾乙○，共計四十八通。
三、案經乙○訴請臺灣桃園地方法院檢察署檢察官偵查起訴，及
    臺灣板橋地方法院檢察署檢察官移送併案審理。
    理  由
一、訊據被告甲○○坦承上揭犯行不諱，核與被害人乙○於警詢
    及檢察事務官詢問時指訴遭被告以接續撥打電話不停、傳送
    簡訊等方式恐嚇、騷擾多次之情節相符（臺灣板橋地方法院
    檢察署九十五年度偵字第六九一七號偵查卷第十九頁、臺灣
    桃園地方法院檢察署九十五年度偵字第七五八八號偵查卷第
    十一頁），此外，並有本院九十四年度暫家護字第五０九號
    民事暫時保護令、九十五年度家護字第一五二號民事通常保
    護令、九十三年度家護字第三二六號民事通常保護令、九十
    四年度家護聲字第九號民事裁定各一份、手機簡訊翻拍照片
    六張附卷可稽（本院九十五年度家護字第一五二號卷第三十
    二頁、第八十頁，臺灣板橋地方法院檢察署九十五年度偵字
    第六九一七號卷第二十七頁、第二十八頁、第四十五頁至第
    五十頁），復經檢察事務官勘驗乙○使用之0000000
    000號行動電話所收受之被告簡訊內容無誤（臺灣桃園地
    方法院檢察署九十五年度偵字第七五八八號卷第十一頁），
    足徵被告前開自白屬實，可以採信。本件事證明確，被告犯
    行洵堪認定，應依法論科。
二、查被告甲○○行為後，刑法及刑法施行法部分條文業於九十
    四年二月二日修正公布，罰金罰鍰提高標準條例亦隨之於九
    十五年五月十七日修正公布，上開二項修正條文均於九十五
    年七月一日起施行，修正後刑法第二條第一項對新舊法之比
    較，規定：「行為後法律有變更者，適用行為時之法律，但
    行為後之法律有利於行為人者，適用最有利於行為人之法律
    」，此係規範行為人行為後法律變更所生新舊法律比較適用
    之準據法，本身並無比較新舊法之問題。而關於(1)因修正罰
    金之貨幣單位及提高數額之標準，致影響本案罰金刑之法定
    上限、(2)本案罰金刑之法定下限、(3)連續犯之處罰、(4)易科
    罰金之折算標準等事項，均有變更（詳如附件所示，修正後
    刑法第五十五條但書規定對想像競合犯處罰範圍之限制，係
    實務見解之明文化，對被告並無有利不利之情形，應適用裁
    判時法，無庸比較，最高法院九十五年九月十四日第五次刑
    事庭決議參照），經綜合比較上開新、舊法結果，應以修正
    前之法律規定，對被告較為有利，依修正後刑法第二條第一
    項前段規定，應適用修正前法律之規定處罰。
三、核被告甲○○所為如事實欄二（一）、（二）所示之犯行，
    係犯行為時刑法第三百零五條之恐嚇安全罪，其所為如事實
    欄二（三）、（四）所示之犯行，係犯行為時刑法第三百零
    五條之恐嚇安全罪，及家庭暴力防治法第五十條第二款之違
    反保護令罪，其所為如事實欄二（五）、（六）及（七）所
    示之犯行，則均係犯家庭暴力防治法第五十條第二款之違反
    保護令罪。被告於九十五年三月五日、三月六日及三月十二
    日，各撥打一百餘通、一百四十九通、四十八通電話，騷擾
    乙○（即事實欄二（五）、（六）、（七）所示之犯行），
    係分別於上開三日內，在密切接近之時間、地點，接續實施
    相同之騷擾行為，並均侵害相同法益，其於同一日內之各次
    撥打電話行為，彼此獨立性極為薄弱，難以強行分開，應視
    為數個舉動之接續施行。被告在事實欄二（一）至（四）所
    示之時間，四次恐嚇乙○，另於事實欄二（三）至（七）所
    示之時間，五次違反保護令騷擾乙○，各次恐嚇、違反保護
    令之犯行均時間緊接，所犯各為構成要件相同之罪名，顯係
    分別基於概括犯意，而反覆為之，均係連續犯，應依修正前
    刑法第五十六條規定各以一罪論，並均加重其刑。被告以一
    行為同時觸犯上開二罪名，為想像競合犯，應依裁判時即修
    正後刑法第五十五條規定，從一重之違反保護令罪處斷。聲
    請簡易判決處刑意旨雖僅敘及被告所為如事實欄二（一）至
    （四）所示之犯行，未敘及其所為如事實欄二（五）至（七
    ）所示之犯罪事實，惟該部分事實與已聲請簡易判決處刑之
    事實間，具有連續犯裁判上一罪之關係，本院自應併予審酌
    。
四、原審對被告予以論罪科刑，雖非無見，惟未及審酌被告所為
    如事實欄二（五）至（七）所示之三件犯罪事實，尚有違誤
    ，檢察官執此指摘原判決不當，為有理由，應由本院予以撤
    銷改判。爰審酌夫妻間遭逢家庭問題，縱然無法齊心合力，
    共同解決，亦應理性分手，好聚好散，下焉者尚可循法律途
    徑請求公道，斷無以暴力相向，騷擾對方之餘地，被告捨上
    開方式不為，多次以簡訊或電話騷擾、恐嚇乙○，期間不僅
    經本院多次核發保護令，甚且一度因違反保護令，經本院判
    處拘役五十日確定在案，此有其臺灣高等法院被告前案紀錄
    表一份在卷可稽，仍不知警惕，漠視法院保護令表彰之公權
    力，反而變本加厲，多次違反保護令，恐嚇、騷擾乙○，不
    僅對乙○造成之精神壓力，可以想見，亦嚴重戕傷公權力之
    行使，原不宜輕縱，姑念其犯後尚知坦承犯行，態度良好，
    且乙○將其與被告所生之女擅自帶往大陸地區，此經乙○陳
    明在卷，所為亦有不當，及被告之智識程度、社會經驗等一
    切情狀，量處如主文所示之刑，並依修正前刑法第四十一條
    第一項前段、修正前罰金罰鍰提高標準條例第二條規定，諭
    知易科罰金之折算標準，以示懲儆。
五、臺灣板橋地方法院檢察署移送併案意旨另以：被告甲○○於
    九十四年九月十日晚間十時三十分許，前往乙○位於台北縣
    三重市○○路○段五十巷七號地下室之住處，以腳踢、踹該
    處鐵窗、大門，致鐵窗凹陷（毀損部分未據告訴），而對乙
    ○施以精神上之不法侵害及騷擾，此部分所為，亦係犯家庭
    暴力防治法第五十條第二款之違反保護令罪嫌等語。惟查，
    被告前曾於九十四年五月二十三日晚間九時許，在桃園縣龍
    潭鄉○○村○○街二０六號住處內傷害乙○，而違反上揭本
    院以九十三年度家護字第三二六號裁定核發之民事通常保護
    令，遭乙○訴請臺灣桃園地方法院檢察署檢察官偵查後，向
    本院聲請以簡易判決處刑，嗣並由本院於九十四年九月二十
    八日以九十四年度壢簡字第一五二四號簡易判決判處被告拘
    役五十日，於九十五年一月五日確定，此有臺灣高等法院被
    告前案紀錄表及本院前開判決書各一份在卷可稽。是前述併
    案意旨指述被告於九十四年九月十日違反保護令之犯罪事實
    ，與前案被告於九十四年五月二十三日違反保護令之犯行相
    較，二者犯罪時間相去不過數月，所犯亦屬構成要件相同之
    違反保護令罪名，應係被告基於概括犯意，而反覆為之，其
    間具有連續犯裁判上一罪之關係，且上開併案部分之犯行，
    又係被告在前案宣示判決之前所犯，依上說明，此部分犯行
    ，應為前案本院確定判決效力所及，即非本院所得再予審究
    ，故應退回由檢察官另為適法處分，附此敘明。
據上論斷，應依刑事訴訟法第四百五十五條之一第三項、第三百
六十九條第一項前段、第三百六十四條、第二百九十九條第一項
前段，家庭暴力防治法第五十條第二款，行為時刑法第三百零五
條，修正後刑法第二條第一項前段、第五十五條，修正前刑法第
十一條前段、第五十六條、第四十一條第一項前段，罰金罰鍰提
高標準條例第一條前段，修正前罰金罰鍰提高標準條例第二條，
判決如主文。
本案經檢察官楊挺宏到庭執行職務。
中　　華　　民　　國　　96　　年　　1 　　月　　17　　日
                  刑事第八庭  審判長法　官　曾家貽
                                    法  官  袁雪華
                                    法  官  陳彥宏
以上正本證明與原本無異
不得上訴
                                    書記官　翁其良
中　　華　　民　　國　　96　　年　　1 　　月　　17　　日
附錄論罪科刑法條：
家庭暴力防治法第50條
違反法院依第十三條、第十五條所為之下列裁定者，為本法所稱
之違反保護令罪，處三年以下有期徒刑、拘役或科或併科新臺幣
十萬元以下罰金：
一、禁止實施家庭暴力行為。
二、禁止直接或間接騷擾、接觸、通話或其他連絡行為。
三、命遷出住居所。
四、遠離住居所、工作場所、學校或其他特定場所。
五、命完成加害人處遇計畫：戒癮治療、精神治療、心理輔導或
    其他治療、輔導。
刑法第305條
以加害生命、身體、自由、名譽、財產之事，恐嚇他人致生危害
於安全者，處二年以下有期徒刑、拘役或三百元以下罰金。
      附  件
┌──┬───────┬───────┬──────────┐
│相關│修正前條文    │修正後條文    │新舊法比較          │
│法令│              │              │                    │
├──┼───────┼───────┼──────────┤
│因修│1.依「罰金罰鍰│新增刑法施行法│1.修正前刑法第三百零│
│正罰│  提高標準條例│第一條之一：「│  五條恐嚇安全罪罰金│
│金之│  」第一條前段│中華民國九十四│  刑之貨幣單位為銀元│
│貨幣│  規定，就罰金│年一月七日刑法│  ，其罰金數額之上限│
│單位│  刑原定數額提│修正施行後，刑│  並應依左列舊法規定│
│及提│  高為十倍。但│法分則編所定罰│  ，提高十倍。      │
│高數│  於該條例修正│金之貨幣單位為│2.修正後該罪罰金刑之│
│額之│  後制訂之法律│新臺幣。九十四│  貨幣單位將銀元修正│
│標準│  ，依同條例第│年一月七日刑法│  為新臺幣，其上限並│
│，致│  五條規定，不│修正時，刑法分│  應依左列新法規定，│
│影響│  適用之。    │則編未修正之條│  提高為三十倍。    │
│本案│2.上開罰金所定│文定有罰金者，│3.修正前刑法之罰金單│
│罰金│  金額之貨幣單│自九十四年一月│  位為銀元，本罪罰金│
│刑之│  位如為圓、銀│七日刑法修正施│  數額於提高十倍後再│
│上限│  元或元者，依│行後，就其所定│  折算為三倍新臺幣元│
│    │  「現行法規所│數額提高為三十│  結果，實際上與依左│
│    │  定貨幣單位折│倍。但七十二年│  列新法規定提高罰金│
│    │  算新臺幣條例│六月二十六日至│  數額倍數之結果相同│
│    │  」第二條規定│九十四年一月七│  。故本案罰金刑之上│
│    │  ，以新臺幣元│日新增或修正之│  限，比較修正前後並│
│    │  之三倍折算之│條文，就其所定│  無不同。          │
│    │  。          │數額提高為三倍│                    │
│    │              │」            │                    │
├──┼───────┼───────┼──────────┤
│本案│刑法第三十三條│刑法第三十三條│1.本案適用之刑法第三│
│罰金│：「主刑之種類│：「主刑之種類│  百零五條恐嚇安全罪│
│刑之│如左：一、死刑│如下：一、死刑│  、家庭暴力防治法第│
│下限│。二、無期徒刑│。二、無期徒刑│  五十條第二款之違反│
│    │。三、有期徒刑│。三、有期徒刑│  保護令罪，二罪之罰│
│    │：二月以上十五│：二月以上十五│  金刑均未規定其下限│
│    │年以下。但遇有│年以下。但遇有│  ，應分別引用左列刑│
│    │加減時，得減至│加減時，得減至│  法條文補充，故如適│
│    │二月未滿，或加│二月未滿，或加│  用修正前刑法，上開│
│    │至二十年。四、│至二十年。四、│  二罪最低可各處銀元│
│    │拘役：一日以上│拘役：一日以上│  一元之罰金，其中恐│
│    │，二月未滿，但│，六十日未滿。│  嚇安全罪部分應另依│
│    │遇有加重時，得│但遇有加重時，│  罰金罰鍰提高標準條│
│    │加至四個月。五│得加至一百二十│  例第一條規定提高為│
│    │、罰金：一元以│日。五、罰金：│  十倍，上開二罪之罰│
│    │上」          │新臺幣一千元  │  金再分別依「現行法│
│    │              │以上，以百元  │  規所定貨幣單位折算│
│    │              │計算之」      │  新臺幣條例」第二條│
│    │              │              │  規定折算為新臺幣元│
│    │              │              │  結果，違反保護令罪│
│    │              │              │  部分最低可處罰金新│
│    │              │              │  臺幣三元，恐嚇安全│
│    │              │              │  罪部分最低可處罰金│
│    │              │              │  新臺幣三十元。    │
│    │              │              │2.如適用修正後刑法，│
│    │              │              │  上開二罪最低均僅得│
│    │              │              │  處新臺幣一千元之罰│
│    │              │              │  金。              │
│    │              │              │3.比較結果，以修正前│
│    │              │              │  之法律，對被告較為│
│    │              │              │  有利。            │
├──┼───────┼───────┼──────────┤
│連續│刑法第五十六條│刪除刑法第五十│1.修正前刑法對以概括│
│犯  │：「連續數行為│六條          │  犯意，連續數次犯同│
│    │而犯同一之罪名│              │  一罪名之犯罪行為，│
│    │者，以一罪論。│              │  ，論以連續犯，僅以│
│    │但得加重其刑至│              │  一罪論。          │
│    │二分之一」    │              │2.修正後刑法已刪除連│
│    │              │              │  續犯之規定，換言之│
│    │              │              │  ，就此情形，應按犯│
│    │              │              │  罪個數分別論以一罪│
│    │              │              │  ，再依數罪併罰之例│
│    │              │              │  ，定其應執行刑。  │
│    │              │              │3.由罪數比較結果，以│
│    │              │              │  修正前刑法對被告較│
│    │              │              │  為有利。          │
├──┼───────┼───────┼──────────┤
│易科│刑法第四十一條│刑法第四十一條│1.修正前易科罰金之折│
│罰金│第一項前段：「│第一項前段：「│  算標準，應以銀元一│
│之折│犯最重本刑為五│犯最重本刑為五│  元以上三元以下折算│
│算標│年以下有期徒刑│年以下有期徒刑│  一日，上開數額應依│
│準  │以下之刑之罪，│以下之刑之罪，│  修正前罰金罰鍰提高│
│    │而受六個月以下│而受六個月以下│  標準條例第二條前段│
│    │有期徒刑或拘役│有期徒刑或拘役│  規定，提高為一百倍│
│    │之宣告，因身體│之宣告者，得以│  折算一日，等如以銀│
│    │、教育、職業、│新臺幣一千元、│  元一百元以上三百元│
│    │家庭之關係或其│二千元或三千元│  以下折算一日，再依│
│    │他正當事由，執│折算一日，易科│  現行法規所定貨幣單│
│    │行顯有困難者，│罰金」        │  位折算新臺幣條例第│
│    │得以一元以上三│              │  二條規定折算為新臺│
│    │元以下折算一日│              │  幣後，應以新臺幣三│
│    │，易科罰金」  │              │  百元以上九百元以下│
│    ├───────┼───────┤  折算一日。        │
│    │罰金罰鍰提高標│刪除罰金罰鍰提│2.修正後易科罰金之折│
│    │準條例第二條：│高標準條例第二│  算標準，係以新臺幣│
│    │「依刑法第四十│條            │  一千元、二千元或三│
│    │一條易科罰金或│              │  千元折算一日。    │
│    │第四十二條第二│              │3.比較結果，以修正前│
│    │項易服勞役者，│              │  之法律，對被告較為│
│    │均就其原定數額│              │  有利。            │
│    │提高為一百倍折│              │                    │
│    │算一日；法律所│              │                    │
│    │定罰金數額未依│              │                    │
│    │本條例提高倍數│              │                    │
│    │，或其處罰法條│              │                    │
│    │無罰金刑之規定│              │                    │
│    │者，亦同」    │              │                    │
└──┴───────┴───────┴──────────┘
